臺灣桃園地方法院刑事判決　　　　　　　 96年度易字第666號
公　訴　人　臺灣桃園地方法院檢察署檢察官
被　　　告　甲○○
輔　佐　人　乙○○
即被告之弟
上列被告因竊盜案件，經檢察官提起公訴（96年度偵字第9086號
），本院判決如下：
    主  文
甲○○竊盜，處拘役參拾日，如易科罰金，以新台幣壹仟元折算
壹日。
    事  實
一、甲○○意圖為自己不法之所有，於民國96年4 月15日下午某
    時，在台鐵1016次自強號列車第6 節車廂，徒手竊取乘客蘇
    嘉強所有，放置在上開第6 節車廂置物架上之宏碁牌筆記型
    電腦1 台與三星牌行動電話1 支後，據為己有。嗣於96年4
    月16日（起訴書誤植為17日）晚上8 時55分許，在雲林縣斗
    六火車站第1 月台，因行跡可疑經警盤查而查獲，並在其隨
    身行李中起出上開筆記型電腦、三星牌行動電話，始循線查
    知上情。
二、案經內政部警政署鐵路警察局第三警務段報請臺灣桃園地方
    法院檢察署檢察官偵查起訴。
    理  由
壹、證據能力方面：
一、按被告以外之人於審判外之言詞或書面陳述，除法律有規定
    者外，不得作為證據；被告以外之人於偵查中向檢察官所為
    之陳述，除顯有不可信之情況者外，得為證據；除顯有不可
    信之情況外，公務員職務上製作之紀錄文書、證明文書，及
    從事業務之人於業務上或通常業務過程所須製作之紀錄文書
    、證明文書，及除前二款之情形外，其他於可信之特別情況
    下所製作之文書，亦得為證據。被告以外之人於審判外之陳
    述，雖不符刑事訴訟法第159 條之1 至第159 條之4 之規定
    ，而經當事人於審判程序同意作為證據，法院審酌該言詞陳
    述或書面陳述作成時之情況，認為適當者，亦得為證據。當
    事人、代理人或辯護人於法院調查證據時，知有第一百五十
    九條第一項不得為證據之情形，而未於言詞辯論終結前聲明
    異議者，視為有前項之同意，刑事訴訟法第158 條之3 、第
    159 條第1 項、第159 條之1 第2 項、第159 條之4 、第15
    9條之5就此分別定有明文。
二、經查：
（一）關於證人蘇嘉強於警詢中時所為之供述，係被告以外之人
      於審判外所為之陳述，且公訴人未特予證明（自由證明）
      該警詢筆錄具有較可信之特別情況，是依上開規定，該警
      詢筆錄之記載，就證明構成犯罪之事實，固無證據能力。
      惟審酌上開證人之前開供述證據並非非法取得，且被告就
      此部分經本院於審理期日就上開警詢筆錄提示並告以要旨
      ，被告、輔佐人就此部分證據之證據能力未聲明異議，是
      依刑事訴訟法第一百五十九條之五規定，前揭供述證據具
      有證據能力。
（二）卷附贓物認領保管單、贓物照片，經被告、輔佐人就此部
      分，迄於本院審理期日，並未提出爭執，是應認該證據具
      有證據能力。
貳、實體方面：
一、訊據被告甲○○固坦認其於上揭時、地，因行跡可疑經警盤
    查，並在其隨身行李中起出上開筆記型電腦、三星牌行動電
    話之事實，惟矢口否認有何竊盜犯行，辯稱：伊並沒有要偷
    上開筆記型電腦、三星牌行動電話之意思，伊只是怕東西被
    別人拿走，好心幫所有人保管云云。惟查，上揭事實業據證
    人即被害人蘇嘉強於警詢中就其失竊其所有上開筆記型電腦
    、三星牌行動電話之過程證述甚詳在卷，此外，復有贓物認
    領保管單1 紙、贓物照片4 幀附卷可稽。至被告雖以前揭情
    詞置辯，惟已與上開事證有間，況被告於本院訊問時供稱：
    伊拿走上開筆記型電腦、三星牌行動電話時並未告知所有權
    人，而被害人蘇嘉強於警詢中亦就伊並不認識被告一節證述
    明確，足見被告上開所辯顯與常情有悖，實難遽採，且佐以
    被告於上開時、地為警查獲時，距離案發時間已有1 日之久
    ，而上開物品仍在被告持有中，被告並未為任何設法歸還被
    害人之行為，益徵被告確有為自己不法所有之意圖。另輔佐
    人即被告之弟乙○○雖於本院審理中陳稱：伊覺得被告這1
    、2 年來之精神狀態有點奇怪，走路、臉色都怪怪的，但被
    告尚未因精神疾病就醫等語，然以被告自警詢時起至偵查第
    一次訊問時，就其行竊之犯罪時間、地點、情節均記憶清晰
    ，切題應對，復核與被害人蘇嘉強於警詢時所指述所證述之
    情節相符，且被告於本院審理中亦為前揭辯解等情，足見被
    告對於周遭事務，均有正確認知及良好表達能力，而無行為
    時因精神障礙或其他心智缺陷，致不能辨識其行為違法或欠
    缺依其辨識而行為之能力之情況，是認輔佐人上開所陳亦要
    無法據為被告有利之認定。本件事證已經明確，被告上揭犯
    行足可認定，應依法論科。
二、核被告甲○○所為，係犯刑法第320 條第1 項之竊盜罪。爰
    審酌被告為一時貪念，竟竊取他人所有之財物，所為非是，
    及其犯罪之動機、目的、手段、竊得財物之價值、犯後之態
    度、素行等一切情狀，量處如主文所示之刑，並諭知易科罰
    金之折算標準。至公訴人雖就被告具體從重求刑有期徒刑7
    月，然本院斟酌其具體犯罪情節及前述各情，認求刑部分尚
    屬過重，爰於前開求刑範圍內，予以斟酌，而認應處以主文
    所示之刑度為妥適。
三、至公訴意旨雖另謂：請法院審酌被告短時間內屢次在火車上
    竊盜，有刑案資料查註紀錄表在卷可憑，依法宣告強制工作
    等語。惟按有犯罪之習慣或因遊蕩或懶惰成習而犯罪者，於
    刑之執行前，令入勞動處所，強制工作，刑法第90條第1 項
    固定有明文，然查，被告前無任何犯罪紀錄，有刑案資料查
    註紀錄表、臺灣高等法院被告前案紀錄表各1 份附卷可按，
    而被告固於96年3 、4 月間，因另涉犯2 件竊盜案件，經檢
    察官聲請簡易判決處刑或偵查中，惟現均尚未經法院判決確
    定在案，基此，已難逕認被告有犯罪之習慣，況依被告本件
    犯罪情節，亦無從認其因遊蕩或懶惰成習而犯罪，是公訴人
    同時請本院併依刑法第90條第1項 之規定，併予諭知被告於
    刑之執行前，令入勞動處所，強制工作，於法尚有未合，附
    此敘明。
據上論斷，應依刑事訴訟法第299 條第1 項前段，刑法第320 條
第1 項、第41條第1 項前段，刑法施行法第1 條之1 第1 項、第
2 項前段，判決如主文。
本案經檢察官鄭東峰到庭執行職務。
中　　華　　民　　國　　96　　年　　5 　　月　　14　　日
                        刑事第十二庭審判長法  官  游紅桃
                                  　　　　法  官  陳雪玉
                                  　　　　法  官  王美玲
以上正本證明與原本無異。
如不服本判決，應於送達後10日內，向本院提出上訴狀。
                                          書記官  吳玉蘭
中　　華　　民　　國　　96　　年　　5 　　月　　14　　日
附錄本案論罪科刑法條：
刑法第320條第1項：
意圖為自己或第三人不法之所有，而竊取他人之動產者，為竊盜
罪，處五年以下有期徒刑、拘役或五百元以下罰金。
